【裁判字號】    97,抗,3
【裁判日期】    970108
【裁判案由】    本票裁定
【裁判全文】
臺灣臺中地方法院民事裁定                 97年度抗字第3號
抗  告  人  甲○○
相  對  人  裕融企業股份有限公司
法定代理人  乙○○
抗告人因與相對人間聲請本票准許強制執行事件，抗告人對於民
國96年11月9日本院簡易庭所為之裁定（96年度票字第21685號）
提起抗告，本院合議庭裁定如下：
    主  文
抗告駁回。
抗告程序費用新台幣壹仟元由抗告人負擔。
    理    由
一、按本票執票人，依票據法第123條規定，聲請法院裁定許可
    對發票人強制執行，係屬非訟事件，此項聲請之裁定，及抗
    告法院之裁定，僅依非訟事件程序，以審查強制執行許可與
    否，並無確定實體上法律關係存否之效力，如發票人就票據
    債務之存否有爭執時，應由發票人提起確認之訴，以資解決
    （最高法院57年台抗字第76號判例可資參照）。復按本票既
    已載明免除作成拒絕證書，執票人聲請裁定准予強制執行，
    即毋庸提出已為付款提示之證據。茍發票人抗辯執票人未為
    提示，依票據法第124條準用同法第95條但書之規定，即應
    由其負舉證之責（最高法院94年台抗字第823號判決意旨參
    照）。
二、本件相對人主張：伊執有抗告人為發票人，如原裁定所示之
    本票一紙，並免除作成拒絕證書，詎屆期提示未獲付款，依
    票據法第123條規定聲請裁定許可強制執行等情，已據提出
    本票一紙為證。原裁定予以准許，即無不合。抗告意旨略以
    ：(1)系爭本票上記載發票人為文雅室內設計有限公司（下稱
    文雅公司），其係設立於台中縣竹北市○○○路172號，而
    系爭本票未記載發票地及付款地，應以發票人之營業所為發
    票地及付款地，是系爭本票之為文雅公司之設立地址，本件
    之管轄法院應為台灣新竹地方法院；(2)又系爭本票係第三人
    張文斌利用職務之便保管文雅公司大小章所簽發，抗告人不
    知有系爭本票存在，亦未在系爭本票上蓋章，抗告人寄放於
    第三人張文斌處之私章係為方便處理文雅公司事務而寄放，
    未授權張文斌可以抗告人名義簽發票據，系爭本票之發票人
    應為文雅公司；(3)相對人並未持系爭本票向抗告人提示請求
    付款，亦未因此遭拒絕付款等語。
三、經查，系爭本票記載付款地為「台中市○○○路○段201號21
    樓」，依民事訴訟法第13條之規定，本院自有管轄權，抗告
    人以系爭本票並未記載付款地而認本院就本件並無管轄權，
    顯不足採。又抗告人有否授權第三人張文斌簽發系爭本票係
    屬實體上之爭執，應由抗告人另行提起訴訟，以資解決，本
    件非訟事件程序不得加以審究，仍應准許為強制執行之裁定
    。又系爭本票已載明免除作成拒絕證書，抗告人就相對人未
    提示乙節又未舉證說明。從而，抗告意旨指摘原裁定不當，
    求予廢棄，即無理由，應予駁回。
四、據上論結，本件抗告為無理由，依非訟事件法第46條、第21
    條第2項、第24條第1項，民事訴訟法第495條之1第1項、第
    449條第1項、第78條，裁定如主文。
中    華    民    國    97    年    1    月     8     日
                  民事第一庭    審判長法  官  蔡王金全
                                      法  官  陳毓秀
                                      法  官  卓進仕
正本係照原本作成。
如不服本裁定，僅得於收受本裁定正本送達10日內，以適用法規
顯有錯誤為理由，向本院提出再抗告狀（須附繕本一份及繳納再
抗告裁判費新台幣1,000元），經本院許可後始可再抗告，前項
許可以原裁定所涉及之法律見解具有原則上重要性者為限。
中    華    民    國    97    年    1    月     8     日
                                      書記官


司法院資訊處製作；財團法人民間司法改革基金會備份。
